【裁判字號】    98,重訴,1175
【裁判日期】    980515
【裁判案由】    殺人
【裁判全文】
臺灣臺中地方法院刑事判決            98年度重訴字第1175號
公  訴  人  臺灣臺中地方法院檢察署檢察官
被      告  乙○○
                    （現羈押在臺灣臺中看守所）
指定辯護人  本院公設辯護人丙○○
上列被告因殺人案件，經檢察官提起公訴（98年度偵字第4668號
），本院判決如下：
    主    文
乙○○殺人，處有期徒刑拾壹年，褫奪公權陸年，扣案之水果刀
壹支，沒收。
    犯罪事實
一、乙○○與鍾金盛均為在台中縣清水鎮鎮○路99巷10號「清水
    老人安養中心」安養之老人，因鍾金盛平日待人較為多言，
    且曾責乙○○，故其間關係不睦。民國98年2月15日中午
    ，其等在該安養中心之1樓餐廳，又因細故發生口角，至同
    日下午約5時許，兩人在1樓餐廳吃晚餐時，仍繼續爭執，詎
    乙○○因積怨已久，竟萌生殺人之犯意，持其所有原置於2
    樓臥室內之水果刀1支，在該餐廳內，朝鍾金盛之前頸部、
    胸部、右面部、左眉外側等處猛刺數刀，致其前頸部受有刀
    傷1處、胸部刀傷9處、右面部刀傷3處、左眉外側刀傷1處，
    並因左前頸部刀穿刺傷造成左上肺葉破裂，併發左側血胸，
    於送往童綜合醫院急救後，延至98年2月15日下午5時54分許
    ，仍宣告不治死亡。乙○○則於行兇後，當警員王德銘、陳
    仲甫據報前往現場處理，尚不知何人涉嫌之前，即在場向警
    員坦承持刀殺害鍾金盛，而自首接受裁判，並為警扣得乙○
    ○所有供上開犯罪所用之水果刀1支。
二、案經被害人鍾金盛之子丁○○、戊○○訴由台中縣警察局清
    水分局報請臺灣臺中地方法院檢察署檢察官偵查起訴。
    理    由
壹、證據能力部分：
  一、按被告以外之人於偵查中向檢察官所為陳述，除顯有不可
      信之情況外，得為證據，刑事訴訟法第159條之1第2項定
      有明文。查證人即上開安養中心之志工蔡哲雄、員工甲○
      ○於偵查中經檢察官訊問時所具結之證詞，本院核無顯不
      可信之情況，又被告乙○○及其指定辯護人於本院審結前
      均無提及檢察官於偵查時有何違反法定程序而對此2名證
      人非法取供，亦別無釋明其等上開供述有何顯不可信之情
      況，故依首揭說明，其等於偵查中具結之證詞均有證據能
      力。
  二、次按被告以外之人於審判外之陳述，雖不符刑事訴訟法第
      159條之1至同條之4之規定，而經當事人於審判程序同意
      作為證據，法院審酌該言詞陳述或書面陳述作成時之情況
      ，認為適當者，亦得為證據；當事人、代理人或辯護人於
      法院調查證據時，知有第159條第1項不得為證據之情形，
      而未於言詞辯論終結前聲明異議者，視為有前項之同意；
      乃該法第159條之5所明定。本件除前開蔡哲雄、甲○○於
      偵查中之證詞外，其餘在下列判決理由中所引為證據之各
      項證據資料（包括被告以外之人於警、偵訊時之陳述及其
      他各項書證），並未經檢察官、被告及其指定辯護人聲明
      異議，且觀各該證據資料之作成狀態，也無違法不當或證
      據力明顯過低之瑕疵，故承上開說明，亦均有證據能力。
  三、再者，扣案之水果刀1支並非供述證據，而無傳聞法則之
      適用，惟此乃警方據報趕往現場處理後，在現場所扣得之
      證物，核非違法取得，復與本件案情具有關聯性，自有證
      據能力。
貳、實體部分：
  一、上開犯罪事實業據被告乙○○於警詢、檢察官訊問及本院
      審理時皆坦承而認罪在卷，並供稱被害人鍾金盛於去年間
      某日在該安養中心內用餐時，直接將蕃薯稀飯中之蕃薯拿
      起來吃，而與他人起口角，適當時他位在被害人身旁，致
      無端被遷怒，此後被害人即不斷責他，案發當天中午又
      他，到了晚餐時還，他忍無可忍，才憤而持刀行兇；
      而指定辯護人則為其辯護略以：被告一再坦承犯行，態度
      良好，本件厥因長期遭到言語暴力，始一時情緒失控而觸
      犯重典，應請從輕量刑，以啟自新等語。經查：
  （一）被害人鍾金盛確係遭人持刀刺殺，而於前頸部受有刀傷
        1處、胸部刀傷9處、右面部刀傷3處、左眉外側刀傷1處
        ，並因左前頸部刀穿刺傷造成左上肺葉破裂，併發左側
        血胸，於送醫急救後，延至98年2月15日下午5時54分許
        不治死亡等事實，有童綜合醫院一般診斷書、檢察官相
        驗之筆錄、解剖筆錄、相驗屍體證明書、相驗照片、台
        中地檢署法醫鑑定報告書與驗斷書（見本院卷第22-28
        頁）及內政部警政署刑事警察局98年3月12日刑醫字第
        0980030263號鑑驗書（見偵查卷第17-18頁）等附卷可
        稽。
  （二）又案係被告於98年2月15日下午約5時許，在該安養中心
        之1樓餐廳，持水果刀1支對被害人行兇等事實，則有被
        害人之子丁○○、戊○○及該安養中心志工蔡哲雄、員
        工甲○○等人於警、偵訊時之陳述可憑，並有卷附警方
        繪製之刑案現場測繪圖1紙、現場照片9張、台中縣警察
        局清水分局扣押筆錄與扣押物品目錄表各1份及扣案之
        水果刀1支等可為佐證。
  （三）再者，證人蔡哲雄於警詢時曾證稱被害人平時常碎碎念
        （見警卷第15頁）。證人甲○○於本院審理時，亦結證
        稱：98年2月15日下午4點交班時，有聽說被告與被害人
        稍早發生爭吵，但其間爭吵之情形，她不清楚，而以她
        自身之見聞，她知道被害人平日看到什麼就念什麼，例
        如工作人員放碗的位置，雖然沒放錯，但被害人會念他
        們應該放到別處去，只是工作人員都認為被害人是念好
        玩的，也不以為意，然該安養中心內的老人，包括被告
        在內，幾乎都曾被被害人念過，大家都笑笑就算了等語
        （見本院卷第48頁）。
  （四）觀上述從其他方面調查所得之證據資料，可知被告上開
        各次認罪之自白均為事實，亦可採為證據；並足認被害
        人平日應較多言，被告也曾遭其責，致其間關係不佳
        ，復因案發當日中午之爭吵又持續至傍晚不止，被告積
        怨已深，始憤而行兇。
  （五）此外，該安養中心志工蔡哲雄獲報後，前往1樓餐廳察
        看，見滿地血跡，隨即前往辦公室以電話報警，待其再
        返回現場時，被告在場告訴蔡哲雄乃其殺害鍾金盛等情
        節，有蔡哲雄於警詢時之陳述可證（見警卷第15頁），
        經再參看警員王德銘所製作之職務報告，內有其與警員
        陳仲甫據報趕往現場，正詢問在場之人發生何事時，被
        告即上前告知警方他殺了人等記載（見警卷第17頁），
        可知被告顯係於行兇後，於警方猶不知何人涉嫌之前，
        即出面向警員坦承前開犯罪事實，而自首接受裁判。
  （六）綜合前述，本件事證已明，前揭被告殺人之犯行，已足
        可認定。
  二、核被告乙○○所為，係犯刑法第271條第1項之殺人罪。被
      告於行為後不多時即主動向警方自首而接受裁判乙節，前
      已敘明，復經綜觀案內所有卷證，其自首之動機顯非由於
      情勢所迫，也非基於預期邀獲減輕其刑之寬典所致，可認
      係出自內心之悔悟，故依刑法第62條前段之規定，減輕其
      刑。爰審酌被告從無前科，素行良好，固有臺灣高法院被
      告前案紀錄表、臺灣臺中地方法院檢察署刑案資料查註紀
      錄表等各1份附卷足按，惜晚節不保，竟因細故殘害人命
      ，嚴重破壞社會共同生活之基本法秩序，情節重大，且迄
      今無法稍事賠償，而難從輕處遇，經再考量其犯罪之原因
      、動機、方法、手段、所生危害及坦承犯行之態度等一切
      有利、不利之情狀後，量處如主文所示之刑；且依其犯罪
      之性質認有褫奪公權之必要，故依刑法第37條第2項所定
      ，諭知褫奪公權6年。末查，扣案之水果刀1支乃被告所有
      供犯前開殺人罪所用之物，此業據被告供明在卷可查，爰
      依刑法第38條第1項第2款之規定，併予宣告沒收。
據上論斷，應依刑事訴訟法第299條第1項前段，刑法第271條第1
項、第62條前段、第37條第2項、第38條第1項第2款，判決如主
文。
中    華    民    國    98    年    5     月    15    日
                  刑事第六庭    審判長法  官  施慶鴻
                                      法  官  李秋娟
                                      法  官  莊深淵
以上正本證明與原本無異。
如不服本判決應於收受判決後10日內向本院提出上訴書狀，並應
敘述具體理由；其未敘述上訴理由者，應於上訴期間屆滿後20日
內向本院補提理由書（均須按他造當事人之人數附繕本）「切勿
逕送上級法院」。
告訴人或被害人對於判決如有不服具備理由請求檢察官上訴者，
其上訴期間之計算係以檢察官收受判決正本之日期為準。
                                      書記官  吳彩華
中    華    民    國    98    年    5     月    15    日
附錄論罪科刑法條
中華民國刑法第271條（普通殺人罪）：
殺人者，處死刑、無期徒刑或10年以上有期徒刑。
前項之未遂犯罰之。
預備犯第1項之罪者，處2年以下有期徒刑。


司法院資訊處製作；財團法人民間司法改革基金會備份。
